【裁判字號】    98,交聲,1151
【裁判日期】    980831
【裁判案由】    聲明異議
【裁判全文】
臺灣高雄地方法院交通事件裁定        98年度交聲字第1150號
                                    98年度交聲字第1151號
原處分機關  交通部公路總局高雄區監理所
異  議  人  甲○○
上列受處分人因違反道路交通管理處罰條例案件，對於交通部公
路總局高雄區監理所民國98年4 月6 日所為之裁決處分（處分案
號：高監營裁字裁80-N00000000號、80-N00000000）聲明異議，
本院裁定如下：
    主  文
原處分撤銷。
甲○○不罰。
    理  由
一、原處分意旨略以：異議人即受處分人（下稱異議人）甲○○
    所有車牌號碼BMC-365 號重機車於民國98年1 月20日下午4
    時55分許，行經高雄縣岡山鎮○○路（按：即成功路466 巷
    前），有機器腳踏車駕駛人行經有燈光號誌管制之交岔路口
    闖紅燈及違反道路交通管理處罰條例之行為，拒絕停車接受
    稽查而逃逸等違規，依道路交通管理處罰條例第53條第1 項
    ，及第60條第1 項之規定，分別處罰鍰新台幣（下同）2700
    元、4000元，並依同條例第63條第1 項規定，記違規點數共
    4 點。
二、聲明異議意旨略以：異議人甲○○雖經警舉發於上揭時、地
    ，有闖紅燈及拒絕停車接受稽查之違規行為，惟該車當天是
    弟弟歐建鋒使用，歐建鋒於上開時地並非直行成功路，而是
    經由小徑（按：即成功路466 巷）通過成功路的十字路口，
    可能是員警取締地點離該路口過遠，致誤認紅燈行駛過的車
    輛均為闖紅燈；況且歐建鋒亦未看到該處有員警盤查取締，
    為此，依法聲明異議。
三、(一)按汽車駕駛人，行經有燈光號誌管制之交岔路口闖紅燈者
    ，處1800元以上5400元以下罰鍰；汽車駕駛人，駕駛汽車有
    違反本條例之行為，經交通勤務警察或依法令執行交通稽查
    任務人員制止時，不聽制止或拒絕停車接受稽查而逃逸者，
    除按各該規定處罰外，處3000元以上6000元以下罰鍰，道路
    交通管理處罰條例第53條第1 項、第60條第1 項分別定有明
    文，又汽車駕駛人有同條例第53條、第60條第1 項之情形者
    ，應分別記違規點數3 點、1 點，道路交通管理處罰條例第
    63 條 第1 項亦有明定。次按汽車駕駛人不服指揮稽查而逃
    逸，當場不能或不宜攔截製單舉發者，得對汽車所有人逕行
    舉發處罰；前項逕行舉發，應記明車輛牌照號碼、車型等可
    資辨明之資料，查明汽車所有人姓名或名稱、住址後，製單
    舉發處罰之，此觀同條例第7 條之2 第1 項第4 款、第3 項
    規定自明。惟道路交通違規行為之處罰，不論經警攔停處罰
    駕駛人，或經逕行舉發處罰車主，均以確有該違規行為之存
    在為前提，均先予敘明。
    (二)按法院受理交通事件，準用刑事訴訟法之規定，道路交通
    管理處罰條例第89條前段定有明文。而犯罪事實應依證據認
    定，無證據不得認定其犯罪事實；又不能證明被告犯罪者，
    應諭知無罪之判決，刑事訴訟法第154 條第2 項、第301 條
    第1 項分別有明定。又認定不利於被告之事實，須依積極證
    據，苟積極證據不足為不利於被告事實之認定時，即應為有
    利於被告之認定，更不必有何有利之證據；認定犯罪事實所
    憑之證據，雖不以直接證據為限，間接證據亦包括在內，然
    而無論直接或間接證據，其為訴訟上之證明，須於通常一般
    之人均不致有所懷疑，而得確信為真實之程度者，始得據為
    有罪之認定，若其關於被告是否犯罪之證明未能達此程度，
    而有合理性懷疑之存在，致使無從形成有罪之確信，根據「
    罪證有疑，利於被告」之證據法則，即不得遽為不利於被告
    之認定（30年上字第816 號、76年台上字第4986號判例參照
    ）。據此，法院於受理違反道路交通管理處罰條例案件時，
    亦應有其適用。
四、經查：
  (一)異議人甲○○所有、車牌號碼BMC-365 號重機車於98年1 月
    20日下午4 時55分，在高雄縣岡山鎮○○路466 巷巷口，因
    駕車行經有燈光號誌管制之交岔路口闖紅燈，又拒絕停車接
    受稽查逃逸而為警開單舉發，原處分機關因而裁處異議人罰
    鍰2700元、4000元之事實，有高雄縣政府警察局舉發違反道
    路交通管理事件通知單、交通部公路總局高雄區監理所裁決
    書各2份附卷可稽，是此部分之事實，堪以認定。
  (二)異議人甲○○否認98年1 月20日下午4 時55分歐建鋒使用該
    車有上開違規行為。本院依職權傳喚證人歐建鋒到庭證稱：
    車牌號碼BMC-365 號重機車是我跟姊姊甲○○輪流使用，我
    家住竹圍北街，98年1 月20日下午4 時55分我要騎乘該車前
    往為隨路段找做家電的友人林聰文，我是從466 號巷口轉出
    來的，員警舉發當時所站的位置，只要比較靠內側就會看不
    到等語，並提出行車路線圖1 份為據（以上，分別見交聲11
    50號卷第21頁～第22頁、第41頁、第44頁）。證人即舉發員
    警吳建成雖證稱：99年1 月20日下午，我與所長黃天明在岡
    山鎮○○路470 號前執行交通稽查勤務，當天這部重機車在
    成功路466 巷（按：成功路直行方向）號誌為紅燈時，直行
    成功路而過，往阿蓮的方向，所長拿紅色小旗幟攔查，吹警
    笛，該車置之不理，強行穿越等語，是員警舉發當時所見車
    牌號碼BMC-365 號重機車騎士確為歐建鋒一情，固堪認定，
    惟證人歐建鋒所述其行車路線為466 巷右轉成功路，與證人
    吳建成證述車牌號碼BMC-365 號重機車行車路線為直行成功
    路一情不同，究何者所述可採，容有疑義。
  (三)本院審酌員警吳建成舉發當時所站的位置（即成功路470 號
    旁），距成功路466 巷約50公尺，有高雄縣政府警察局岡山
    分局嘉興派出所提出成功路466 巷口、成功路470 號照片及
    說明附卷可考，距離雖非遙遠，惟依照片觀之（見交聲1150
    號卷第34頁），成功路466 巷路口甚窄，無法輕易察覺成功
    路466 號尚有一條小路，甚且在員警所站成功路470 號同側
    路旁，立有數根電線桿與公車站牌，已遮擋自466 巷轉出車
    輛之部分動態，是員警在一時疏於注意之際，錯將自成功路
    466 巷轉出、歐建鋒騎乘之機車（按：466 巷號誌當時為綠
    燈），誤以為有直行成功路闖紅燈之違規行為，尚非無可能
    。
  (四)再者，證人歐建鋒否認98年1 月20日通過成功路470 號前時
    有見員警攔停，供稱伊視力很差，當時車速又快，沒有看到
    員警有揮紅色旗幟或聽到有鳴笛的聲音，並提出其「左眼近
    視225 度、右眼近視250 度」之證明以資佐證（見交聲1150
    號卷第24頁、第41頁），證人吳建成雖證稱：我們對違規人
    做攔停時，通常由所長首先高舉紅色旗幟、與身體呈90度垂
    直、吹警笛等語（見交聲1150號卷第23頁），惟證人吳建成
    無法具體描述歐建鋒在駕車行經成功路470 號前時，有何因
    見員警攔停，故意逃逸之動作，再參以其亦稱：我和所長有
    共識，對強行穿越的車輛，將車號記下即可（見交聲1150號
    卷第23頁），堪認員警在見違規人對攔停未有反應後，亦無
    其他積極攔阻或追趕之動作，是證人歐建鋒證稱，未見到員
    警攔停，尚非不可採信。
  (五)綜上，證人吳建成雖依法逕行舉發，並無甘冒偽證風險而虛
    偽陳述之可能，惟考量證人舉發容存有上開誤判之風險，對
    於歐建鋒於上開時、地，騎乘車牌號碼BMC-365 號機車有闖
    紅燈及拒絕停車接受稽查而逃逸之行為，尚未達通常一般之
    人均不致有所懷疑，而得確信為真實之程度，自不得據為不
    利於異議人之認定。
五、綜上所述，依卷存事證尚無法證明異議人甲○○所有車牌號
    碼BMC-365 號重機車，於上揭時地有何闖紅燈及拒絕停車接
    受稽查而逃逸之違規行為，原處分機關遽對異議人裁罰，容
    非允當，異議人不服前開裁決而聲明異議，為有理由，自應
    由本院撤銷原處分，均改為異議人不罰之諭知，以資適法。
據上論斷，應依道路交通案件處理辦法第20條前段，裁定如主文
。
中    華    民    國    98    年    8     月    31    日
                  交通法庭  法  官    王  琁
上正本證明與原本無異
如不服本裁定應於送達後5 日內向本院提出抗告狀
中    華    民    國    98    年    8     月    31    日
                            書記官    黃國忠


司法院資訊處製作；財團法人民間司法改革基金會備份。
